最　高　行　政　法　院　判　決　　　　　　　　　　　九十一年度判字第八八號
　　原　　　告　美商．韋氏食品公司
　　代　表　人　甲○○○○○
　　訴訟代理人　李忠雄　律師
　　被　　　告　經濟部智慧財產局
　　代　表　人　陳明邦
右當事人間因商標註冊事件，原告不服行政院中華民國八十九年四月七日台八十九訴
字第○九九三七號再訴願決定，提起行政訴訟。本院判決如左：
　　主  文
原告之訴駁回。
訴訟費用由原告負擔。
　　事  實
緣原告於民國八十七年十月十四日以「WELCH'S JUICEMAKERS 」商標，指定使用於商
品及服務分類表第三十二類之為調製碳酸及非碳酸果汁之濃縮製劑及製飲料用糖漿、
果汁飲料、不含酒精的飲料、碳酸及非碳酸飲料商品申請註冊，作為其註冊第六二九
一七號「WELCH'S」商標之聯合商標。被告以該商標圖樣上之外文JUICEMAKERS為果汁
製造者之意，係表示申請註冊商標所使用商品之說明，乃依商標法第三十七條第十款
規定予以核駁，發給第0000000號商標核駁審定書。原告不服提起訴願、再訴
願均遭決定駁回，遂提起行政訴訟。茲摘兩造訴辯意旨如次：
原告起訴意旨略謂：一、按商標圖樣上之文字，係表示請求註冊商標所使用商品之說
明者，不得申請註冊，固為商標法第三十七條第十款所明定。所謂「商品之說明」，
係指該商標圖樣上之文字，依社會一般通念，為商品本身之說明，或與商品本身之說
明有密切關聯者而言（行政法院七五年判字第二一八九號、七三年第六八二號判決參
照）；因此，必須該文字乃直接、明顯地表示所指定商品之名稱、性質等，始有本條
款之適用（行政法院八十三年判字第一七七四號判決參照）。二、查本案商標圖樣上
之「JUICEMAKERS 」為一新創字，並無單獨意義，若勉強將此一字拆成二個字，即「
JUICE」及「MAKERS 」，其意義為「果汁機或製造果汁之機器或器具」。其直接關連
之商品應為果汁機。而本案商標所指定之商品則為「為調製碳酸及非碳酸果汁之濃縮
製劑及糖漿、果汁飲料、不含酒精的飲料；碳酸及非碳酸飲料」等。與「JUICE MAKE
RS」，或有間接之關聯並無直接的關聯。三、本案商標除了「JUICEMAKERS 」外，並
於其前加「WELCH'S 」乙字（此字早經註冊為第六二九一七號正商標）。故本案商標
整體外觀及意義，予人寓目印象深刻，顯足以表彰指定商品之來源，而無使人誤認為
商品說明之虞。「WELCH'S JUICEMAKERS 」商標已獲准於美國、墨西哥、牙買加、巴
哈馬、香港、英國註冊於指定商品，有各該商標註冊證影本可稽，足證英語系國家均
不認為本案商標有描述指定商品性質之虞；在非英語系之我國，更無誤導消費者認為
其為商品說明之詞之虞。四、再者，被告曾核准「統一多果汁」商標註冊於「果汁」
商品，列為審定第八八七四七四號商標。該註冊商標經被告分為二部分，即「統一」
及「多果汁」，而「統一」及早已註冊為八四四二○號之正商標，原處分機關認為「
多果汁」部分指定於「果汁」商品，乃為商品說明之詞，卻僅以要求該商標所有人聲
明「圖樣內之『多果汁』不在專用之內」，而核准整體商標之註冊。而本案商標「WE
LCH'S JUICEMAKER 」之情形與「統一多果汁」類似，「WELCH'S」早已核准註冊為第
六二九一七號正商標，縱使原處分機關認定「JUICEMAKERS 」有說明商品之嫌，亦應
以要求申請人（即原告）以聲明「圖樣中『JUICEMAKERS 』不在專用之列」之方式，
准許整體商標註冊。被告就類似之商標不應有不一致之認定標準。爰請求判決撤銷原
處分及一再訴願決定等語。
被告答辯意旨略謂：按「凡文字、圖形、記號、顏色組合或其聯合式，係表示申請註
冊商標所使用商品之形狀、品質、功用、通用名稱或其他說明者」，不得申請註冊，
為商標法第三十七條第十款所明定。所謂「商品之說明」，係指商標圖樣之文字、圖
形、記號、顏色組合或其聯合式，依社會一般通念，如為商品本身之說明或與商品本
身之說明有密切關聯者，即有該款不得申請之適用（大院八十四年度判字第一四四二
號判決參照）。本件原告申請註冊之「WELCH'S JUICEMAKERS 」商標指定於商標法施
行細則第四十九條第三十二類之「為調製碳酸及非碳酸果汁之濃縮製劑及製飲料用糖
漿、果汁飲料、不含酒精的飲料；碳酸及非碳酸飲料」商品，而原告所申請之「WELC
H'S JUICEMAKERS」聯合商標係由英文「WELCH'S JUICEMAKERS」所構成，其中「JUIC
EMAKERS」為英文「JUICE」與「MAKERS」複合而成，乃中文「果汁製造者」之意，與
原告所指定之商品本身之說明有密切之關聯，自有首揭法條之適用。又原告申請當時
並未聲明系爭商標圖樣上之外文JUICEMAKERS 不在專用之列，況刪除該部分，仍不失
其商標圖樣之完整性，亦與商標法施行細則第二十八條第一項得聲明不在專用之列之
規定不合。至原告所引本件商標相同之外文已於英國獲准申請註冊為商標，類似之「
JUICEMAKERS 」亦於美國、墨西哥、巴哈馬、香港等地獲准註冊為商標一節，按各國
國情、法制不同，審查基準互異，尚不得比附援引，執為本件聯合商標應准註冊之論
據。是被告依法核駁其註冊之申請，並無不合，爰請求判決駁回原告之訴等語。
　　理  由
按商標圖樣之文字、圖形、記號、顏色組合或其聯合式，係表示申請註冊商標所使用
商品之形狀、品質、功用、通用名稱或其他說明者，不得申請註冊，為商標法第三十
七條第十款前段所規定。而商標圖樣之文字、圖形、記號、顏色組合或其聯合式，依
社會一般通念，如為商品之說明或與商品之說明有密切關連者，即有該條款不得申請
註冊之適用，與習慣上是否通用無關。原告於八十七年十月十四日以「WELCH'S JUIC
EMAKERS 」商標，指定使用於商品及服務分類表第三十二類之為調製碳酸及非碳酸果
汁之濃縮製劑及製飲料用糖漿、果汁飲料、不含酒精的飲料、碳酸及非碳酸飲料商品
申請註冊，作為其註冊第六二九一七號「WELCH'S 」商標之聯合商標。被告以該商標
圖樣上之外文JUICEMAKERS 為果汁製造者之意，係表示申請註冊商標所使用商品之說
明，乃依商標法第三十七條第十款規定予以核駁，發給第0000000號商標核駁
審定書。原告不服循序起訴主張：本案商標整體並非商品性質之說明，而商標中「JU
ICEMAKERS 」部分亦取得多個英語系國家之註冊證，足證本案商標在非英語系之國，
絕無致一般消費者誤認其為商品說明之詞之虞，而應獲准註冊。縱使被告堅持依我國
之認知標準「JUICEMAKERS 」有商品說明之嫌，亦應依「統一多果汁」商標之模式，
以聲明「JUICEMAKERS」不專用之方式，核准整體商標之註冊云云。惟查，系爭「 WE
LCH'S JUICEMAKERS」商標圖樣係由單純外文WELCH'S JUICEMAKERS構成，其中 JUICE
MAKERS乃果汁製造者之意，以之作為商標圖樣之一部分，指定使用於為調製碳酸及非
碳酸果汁之濃縮製劑及製飲料用糖漿、果汁飲料等商品，予人印象為該等商品係果汁
製造者之產製，即與所使用商品之說明具密切關聯，有違商標法第三十七條第十款規
定。至系爭商標縱於世界多國註冊，然各國法制不同，審查基準互異，尚不得以在他
國註冊，執為本案應准註冊之論據。又原告於申請時並未聲明系爭商標圖樣上之外文
JUICEMAKERS 不在專用之列，況刪除該部分，仍不失其商標圖樣完整性，亦與當時商
標法施行細則第二十八條第一項得聲明不在專用之列之規定不合，所訴被告應要求其
聲明系爭商標圖樣上之JUICEMAKERS 不在專用之列云云，核不足採。另所舉「統一多
果汁」商標指定使用於果汁商品，經聲明多果汁不在專用之列，業經核准註冊云云，
係屬另案問題，非本案所應審究。又所引本院七十三年度判字第六八二號等判決，案
情各異，尚難比附援引。綜上所述，原告所訴各節均非可採。從而原處分揆諸首揭規
定及說明，並無違誤。一再訴願決定遞予維持，俱無不合。原告起訴難謂為有理由，
應予駁回。
據上論結，本件原告之訴為無理由，爰依行政訴訟法施行法第二條、行政訴訟法第九
十八條第三項前段，判決如主文。
中　　華　　民　　國　　九十一　　　年　　　一　　　　月　　　十七　　　日
                    最 高 行 政 法 院  第 五 庭
                                審 判 長 法  官　　　廖　政　雄
                                         法  官　　　趙　永　康
                                         法  官　　　林　清　祥
                                         法  官　　　鍾　耀　光
                                         法  官      姜  仁  脩
右  正  本  證  明  與  原  本  無  異
　　　　　　　　　　　　　　　　　　　　 法院書記官　張　雅　琴
中　　華　　民　　國　　九十一　　　年　　　一　　　　月　　　十八　　　日
